【裁判字號】    98,交聲,1563
【裁判日期】    980506
【裁判案由】    違反道路交通管理處罰條例聲明異議
【裁判全文】
臺灣臺北地方法院交通事件裁定        98年度交聲字第1563號
原處分機關  臺北市交通事件裁決所
異  議  人
即受處分人  甲○○
上列受處分人因違反道路交通管理處罰條例案件，對於臺北市交
通事件裁決所於中華民國98年4月7日所為之處分（原處分案號：
北市裁罰字第裁22—ZBQ021213號）聲明異議，本院裁定如下：
    主  文
異議駁回。
    理  由
一、原處分意旨略以：異議人即受處分人甲○○所有之車牌號碼
    1222-PR 自用小客車，於民國97年10月29日12時15分許行經
    國道3號造橋收費站（第8車道），因不依規定繳納通行費，
    經通知補繳，繳費期限97年12月11日止未補繳，經警逕行舉
    發「汽車行駛於應繳費之公路不依規定繳費」，故依道路交
    通管理處罰條例第27條第1項規定，裁處受處分人罰鍰新臺
    幣（下同）3000元等語。
二、異議意旨略以：伊未收到遠通公司寄出之補繳單信件，經伊
    到東園郵局詢問後，該信件確實在東園郵局，該掛號信件並
    未送達或通知本人領取，以致逾期而遭重罰，此乃郵局之業
    務過失，應請郵局提出合理解釋並拿出證明云云。
三、按汽車行駛於應繳費之公路、橋樑、隧道或輪渡，不依規定
    繳費者，處汽車所有人或駕駛人3000元以上6000元以下罰鍰
    ，並追繳欠費，道路交通管理處罰條例第27條第1 項定有明
    文。次按，交通部臺灣區○道○○○路局為辦理電子收費申
    裝及欠費追繳作業，依據公路通行費徵收管理辦法（下稱本
    辦法）相關規定訂定交通部臺灣區○道○○○路局電子收費
    申裝及欠費追繳作業注意事項；又依本辦法第15條，用路人
    不依規定繳費者，營運單位應依用路人不同之欠費行為，依
    本局查明之車籍資料，製發「補繳通行費及作業處理費通知
    單」，追繳通行費並加收作業處理費用；用路人應於通知單
    所列之繳費期限內完成補繳程序，逾期未繳納則移送相關警
    察單位依法處理，交通部臺灣區○道○○○路局電子收費申
    裝及欠費追繳作業注意事項第1條、第13條第1項、第17條第
    3項復分別定有明文。再汽車行駛於應繳費之公路，汽車所
    有人或駕駛人不依規定繳費，於舉發通知單上所載應到案期
    限內繳納罰鍰或到案提出申訴或陳述者，依道路交通管理事
    件統一裁罰基準及處理細則（下稱處理細則）第2條第2項所
    定之違反道路交通管理事件統一裁罰基準表規定，須處以
    3000元之罰鍰。至於處理違反道路交通管理事件，有關文書
    送達之程序，依行政程序法之規定；而不能依行政程序法第
    72條規定對應受送達人之住居所、事務所或營業所為之或對
    其他得會晤應受送達人之處所送達，亦無法依同法第73條將
    文書付與有辨別事理能力之同居人、受僱人或應送達處所之
    接收郵件人員時，得將文書寄存送達地之地方自治或警察機
    關，並作送達通知書兩份，一份黏貼於應受送達人住居所、
    事務所、營業所或其就業處所門首，另一份交由鄰居轉交或
    置於該送達處所信箱或其他適當位置，以為送達；由郵政機
    關為送達者，得將文書寄存於送達地之郵政機關，處理細則
    第5條、行政程序法第74條第1項及第2項亦分別規定甚明。
四、經查：
  (一)受處分人所有之車牌號碼1222-PR 號自用小客車，於97年10
    月29日12時15分許，行經國道3 號高速公路造橋收費站南下
    第8 車道時，因未依規定繳納通行費，經交通部臺灣區○道
    ○○○路局委託遠通電收股份有限公司寄發高速公路通行費
    催繳通知單，因投遞二次無人簽收，寄存於東園郵局，致受
    處分人未於通知單上所記載之繳費期限即97年12月11日前補
    繳，故原舉發機關即臺灣區○道○○○路局國道公路警察局
    第二警察隊造橋分隊以受處分人有道路交通管理處罰條例第
    27條第1項「汽車行駛於應繳費之公路不依規定繳費（非正
    常交易-交易逾時）」之違規行為，制單舉發，受處分人復
    未遵期於到案期限內繳納罰款，原處分機關乃依道路交通管
    理處罰條例第27條第1項規定裁處受處分人罰鍰3000元等事
    實，有採證照片、內政部警政署國道公路警察局公警局交字
    第ZBQ021213號舉發違反道路交通管理事件通知單、臺北市
    交通事件裁決所北市裁罰字第裁22-ZBQ021213號違反道路交
    通管理事件裁決書、交通部臺灣區○道○○○路局造橋收費
    站高橋稽字第0980000417號函、高速公路局委託遠通電收股
    份有限公司辦理電子收費業務送達證書等件在卷可查，是受
    處分人所有之前揭車號車輛，於前揭時地有未繳納通行費，
    且經通知仍逾期不補繳等事實，至屬明確。
  (二)異議人固不爭執其未繳費之事實，惟辯稱：未收到繳款通知
    ，經其詢問後始知該繳款通知在東園郵局，但郵局未將該郵
    件送達或通知伊領取，伊不是故意不領掛號信件的云云。然
    查：本件遠通電收股份有限公司所寄發上開繳款通知書之送
    達地址：「臺北市○○區○○路2段320巷73弄10-1號2樓」
    ，確為異議人之戶籍地址，有本院之個人戶役政基本資料查
    詢結果1紙附卷可參，且異議人所提異議狀內所記載之住所
    亦為該址，故遠通電收股份有限公司對異議人寄發上開高速
    公路通行費催繳通知單向同址為送達，並無違誤，合先說明
    。再本件遠通電收股份有限公司向異議人所寄發上開繳款通
    知書係以掛號郵件方式投遞，因未獲會晤本人亦無受領文書
    之同居人、受雇人或應送達處之接收郵件人員，故於97 年
    11月26日將該郵件寄存於東園郵局，亦有高速公路局委託遠
    通電收股份有限公司辦理電子收費業務送達證書1紙在卷可
    稽。異議人雖辯稱未收到郵局之應領郵件通知云云，惟經本
    院向中華郵政股份有限公司函詢結果，該公司臺北郵局向本
    院回函稱：「二、據本轄第一投遞科萬華投遞股查報，案關
    郵件經該股外勤同仁於97年11月24、25日按址投遞兩次，因
    受件人甲○○君住處（臺北市○○區○○路2段320巷73 弄
    10-1號）未設門鈴經呼喊亦未獲回應，因此渠確實依照行政
    程序法第74條之規定，於11月26日繕發無法送達通知書一式
    二份，一份貼於該戶門首，另一份投入該戶信箱無誤，並於
    當日將該郵件送交台北東園郵局寄存。三、經查該郵件尚寄
    存於台北東園郵局，收件人黃君迄今仍未前往領取。」等語
    ，亦有該局98年4月30日北一投字第0980600251號函1份附卷
    可稽。可知，送達機關即郵局對上開通知受處分人之補費函
    件確有依規定向其住所送達而無人收受，故寄存於東園郵局
    ，並已將無法送達通知書一式二份置於門首及信箱，受處分
    人既實際居住於該址，自可依無法送達通知書之內容而前往
    領取郵件，要無疑義，本件送達程序已合於行政程序法關於
    文書送達之規定，揆諸前開說明，不論異議人實際有無前往
    領取該補繳通知單，該文書即應於合法送達之日起發生效力
    。至受處分人異議理由復以應由郵局提出證明有通知伊領取
    掛號信件云云，惟郵務機關已回函本院稱其經查證，本件掛
    號郵件已依規定為應行之送達程序無誤，並有上開送達證書
    在件可佐，衡情郵務機關收取郵資，其郵務人員每日須例行
    處理各種郵件，實無獨就本案文件故為疏漏而不依法送達之
    理，受處分人未能提出任何具體事由說明其未能領取本件補
    繳通知單函件係不可歸責於自己之事由所致，本院自難令郵
    務機關對送達程序應再提出何證明，受處分人徒以其未收到
    郵局之領取掛號信件通知而提出本件異議，為無理由。
五、綜上所述，異議人確於上揭時地駕駛車輛行駛於應繳費之公
    路，不依規定繳費之違規事實，從而，原處分機關依道路交
    通管理處罰條例第27條第1項、處理細則第43條、第44條、
    第67條之規定，裁處異議人罰鍰3000元，核無違誤，本件異
    議人聲明異議為無理由，應予駁回。
據上論斷，應依道路交通案件處理辦法第19條，裁定如主文。
中    華    民    國    98    年    5    月     6    日
                          交通法庭法  官  孫惠琳
上正本證明與原本無異。
如不服本裁定，應於裁定送達後5日內向本院提出抗告狀。
                                  書記官  郭錦賢
中    華    民    國    98    年    5     月    11    日


司法院資訊處製作；財團法人民間司法改革基金會備份。
